【裁判字號】    91,訴,1123
【裁判日期】    920306
【裁判案由】    耕地三七五租約
【裁判全文】
高雄高等行政法院裁定                            九十一年度訴字第一一二三號
    原      告  甲○○
    被      告  嘉義縣政府
    代  表  人  乙○○  縣長
右當事人間因耕地三七五租約事件，原告不服內政部中華民國九十一年十一月二十二
日台內訴字第０九一０００七四三二號訴願決定，提起行政訴訟。本院裁定如左：
    主  文
原告之訴駁回。
訴訟費用由原告負擔。
    理  由
一、按「原告之訴，有左列各款情形之一者，行政法院應以裁定駁回之。但其情形可
    以補正者，審判長應定期間先命補正：．．．．．．十、起訴不合程式或不備其
    他要件者。」行政訴訟法第一百零七條第一項第十款定有明文。又提起訴願，以
    有行政處分之存在為前提要件；所謂行政處分，係指中央或地方機關就公法上具
    體事件所為之決定或其他公權力措施而對外直接發生法律效果之單方行政行為。
    至行政機關所為單純事實之敘述（或事實通知）、理由說明或觀念通知，既不因
    該項敘述或說明而生何法律上之效果者，自非行政處分，人民即不得對之提起訴
    願。此觀訴願法第三條第一項之規定自明，改制前行政法院即現最高行政法院著
    有四十四年度判字第十八號、六十二年度裁字第四十一號判例可資參照。
二、原告提起本件訴訟無非以：原告於九十一年七月十日向被告提出陳情書，請求被
    告准由原告繼承系爭土地之耕地租約並換訂租約，經被告以九十一年七月二十三
    日九一府地權字第００八五七九五號函復：「有關台端陳情民菁字第三七二號耕
    地三七五租約換訂案，業經民雄鄉公所於八十九年九月二十一日核定准由地主收
    回有案，請查照。」原告不服，提起本件行政訴訟，聲明求為判決：撤銷訴願決
    定及原處分等語。
三、惟查，原告係訴外人何有傳之繼承人，何有傳生前向訴外人何世川、何灑源承租
    坐落嘉義縣民雄鄉○○段菁埔小段九二八及九二九地號二筆土地（以下簡稱系爭
    土地），訂有民菁字第三七二號耕地租約，租期至民國（下同）八十五年十二月
    三十一日屆滿。出租人於租約屆滿後檢附自耕能力證明書等文件，以擴大家庭農
    場經營規模為由，申請收回自耕，何有傳則申請續訂租約，嗣經被告審核結果，
    以八十七年七月四日府地權字第八０三九六號函核定准由出租人收回自耕，何有
    傳不服，提起訴願、再訴願及行政訴訟，經最高行政法院八十九年度判字第一五
    八七號判決撤銷再訴願、訴願決定及原處分。嗣何有傳死亡，而「台灣省耕地租
    約登記辦法」就有關三七五耕地租約之訂立、變更、終止或換訂登記，已修正為
    由當地鄉（鎮、市、區）公所受理申請及審查，嘉義縣民雄鄉公所（以下簡稱民
    雄鄉公所）遂就原告繼承租約並換定租約之申請以八十九年九月二十一日八九民
    字第一六八五一號函核定由地主收回而維持原核定，原告乃再次提出陳情，而經
    民雄鄉公所九十年二月一日九０民字第一一二０號函復原告略以：「台端陳情本
    所核定本鄉民菁字第三七二號租約，准由地主收回乙案，仍請依本所八十九年九
    月二十一日八九民字第一六八五一號函辦理．．．。」原告不服，提起訴願，經
    訴願決定敘明「．．．原處分機關（即民雄鄉公所）遂於八十九年九月二十一日
    核定准由地主收回．．．訴願人於八十九年九月二十八日提出陳情，原處分機關
    遲至．．．始函復訴願人仍依該所八十九年九月二十一日八九民字第一六八五一
    號函辦理，．．．原處分機關所為重複處分，其訴願期間雖應由第一次處分起算
    ，惟訴願人既曾於法定期間內向原處分機關作不服表示，自不發生逾期之問題，
    ．．．」等語後，仍從實體上駁回，原告遂提起行政訴訟，目前由本院九十年度
    訴字第一六三四號審理中，此均有原告各該陳情書、民雄鄉公所書函、最高行政
    法院八十九年度判字第一五八七號判決書、嘉義縣政府九十年七月六日九十府秘
    訴字第七四一０號訴願決定書及本院九十年度訴字第一六三四號原告起訴書影本
    等附於原處分卷及本院可稽。準此，「台灣省耕地租約登記辦法」有關三七五耕
    地租約之訂立、變更、終止或換訂登記，既已修正為由當地鄉（鎮、市、區）公
    所受理申請及審查，則本件耕地三七五租約之管轄機關應屬民雄鄉公所，況且原
    告事實上已就民雄鄉公所八十九年九月二十一日八九民字第一六八五一號書函循
    序提起行政訴訟，而由本院九十年度訴字第一六三四號審理中，則被告九十一年
    七月二十三日九一府地權字第００八五七九五號函，僅係就原告之陳情事項所為
    之觀念通知，並未對外發生法律效果，核非屬否准原告申請之行政處分，訴願決
    定本此理由，從程序上駁回原告之訴願，並無不合，原告復對之提起行政訴訟，
    求為撤銷，即非合法，應予駁回。
據上論結，本件原告之訴為不合法，依行政訴訟法第一百零七條第一項第十款、第一
百零四條，民事訴訟法第九十五條、第七十八條，裁定如主文。
中      華      民      國    九十二    年      三      月      六      日
                              高雄高等行政法院第一庭
                                          審判長法官    陳光秀
                                          法      官    楊惠欽
                                          法      官    簡慧娟
右為正本係照原本作成。
如不服本裁定，應於裁定送達後十日內以書狀敘明理由，經本院向最高行政法院提出
抗告（須按對造人數附具繕本）；並應預繳送達用掛號郵票六份（每份三十四元）。
中      華      民      國    九十二    年      三      月      六      日
                                          法院書記官    楊曜嘉


司法院資訊處製作；財團法人民間司法改革基金會備份。
